最高法院刑事判決　　　　　　九十四年度台上字第三０一八號
　　上　訴　人　乙○○
　　　　　　　　　　　　1樓
　　　　　　　　甲○○
　　　　　　　　　　　　65號.
上列上訴人等因常業重利案件，不服台灣高等法院台中分院中華
民國九十一年八月十四日第二審判決（九十一年度上訴字第五九
七號，起訴案號：台灣台中地方法院檢察署九十年度偵字第八五
七八、一０四七九號），提起上訴，本院判決如下：
　　主　文
上訴駁回。
　　理　由
一、常業重利部分
按刑事訴訟法第三百七十七條規定，上訴於第三審法院，非以判
決違背法令為理由，不得為之。是提起第三審上訴，應以原判決
違背法令為理由，係屬法定要件。如果上訴理由狀並未依據卷內
訴訟資料，具體指摘原判決不適用何種法則或如何適用不當，或
所指摘原判決違法情事，顯與法律規定得為第三審上訴理由之違
法情形，不相適合時，均應認其上訴為違背法律上之程式，予以
駁回。本件原判決認定上訴人乙○○、甲○○、何建昌（已判刑
確定）及綽號「小龍」之不詳姓名成年男子共同基於常業重利之
犯意聯絡，自民國九十年一、二月間起至同年六月七日止，在台
中市○○街三六０號、台中市○○街與五常街口之計程車招呼站
等處，由何建昌與「小龍」散發名片，乘不特定之計程車司機急
迫金錢週轉之際，先後借貸金錢予黃昭彰、塗敏榕、謝福生、鄭
乾隆、李達明、楊勝旭等人，約定每十天為一期，並預扣一期之
利息，而取得與原本不相當之重利（借貸時間、地點、方式及利
息等詳如原判決附表一所示），恃此維生，以之為常業等情。爰
撤銷第一審關於上訴人等常業重利部分之判決，改判仍論處上訴
人等共同常業重利罪刑，已綜合全部卷證資料，敘明其所憑之證
據及認定之理由；而以上訴人等否認犯罪所持之辯解為不足採，
予以指駁綦詳。所為論敘，俱有卷存之證據資料可資覆按，從形
式上觀察，並無判決違背法令之情形存在。復查原判決依其所為
證據上之論斷，已足資為認定事實之基礎，理由內雖謂上訴人等
係以「刊登報紙」方式招徠急需借款之人（見原判決第十面第六
行至第七行），與事實欄所載「散發名片」之方式不儘一致，且
與卷內資料不相符合，但此項論敘於判決本旨顯無影響，不得任
意指摘為違法，而執為第三審上訴之合法理由。又上訴人等與何
建昌及「小龍」等人如何為犯意聯絡、行為分擔，判決內已詳加
論列；至「小龍」究係何人，亦不影響上訴人等應負之正犯責任
，原判決未予調查說明，不生違背法令之問題。上訴意旨指摘之
各節，均與法律規定得為第三審上訴理由之違法情形，不相適合
，其上訴為違背法律上之程式，應予駁回。
二、傷害及恐嚇危害他人安全部分
查刑事訴訟法第三百七十六條所列各罪之案件，經第二審判決者
，不得上訴於第三審法院，法有明文。本件關於上訴人等傷害及
恐嚇危害他人安全部分，原判決係依刑法第二百七十七條第一項
、第三百零五條之規定論處罪刑，均為最重本刑三年以下有期徒
刑之罪，核屬刑事訴訟法第三百七十六條第一款所列之案件，既
經第二審判決，自不得上訴於第三審法院。乃上訴人等猶提起上
訴（未表明係對何一部分之原判決提起上訴，依法視為全部上訴
），即非合法，應併駁回之。
據上論結，應依刑事訴訟法第三百九十五條前段，判決如主文。
中　　華　　民　　國　九十四　年　　六　　月　　九　　日
　                　　最高法院刑事第三庭
                          審判長法官  紀　俊　乾
                                法官  黃　正　興
                                法官  劉　介　民
                                法官  陳　東　誥
                                法官  洪　明　輝
      本件正本證明與原本無異
                                      書  記  官
中　　華　　民　　國　九十四　年　　六　　月　 十三　 日
                                                      Ｌ
